【裁判字號】    98,中簡上,1110
【裁判日期】    990120
【裁判案由】    毀棄損壞
【裁判全文】
臺灣臺中地方法院刑事判決  98年度中簡上字第1110號
上  訴  人  臺灣臺中地方法院檢察署檢察官
上  訴  人
即  被  告  乙○○
上列上訴人因被告毀棄損壞案件，不服本院臺中簡易庭98年度中
簡字第3241號中華民國98年10月9日第一審簡易判決（聲請簡易
處刑案號：臺灣臺中地方法院檢察署98年度偵字第17981號，原
審判決書誤載為11317號），提起上訴，本院合議庭認不得以簡
易判決處刑，逕改依通常程序為第一審判決如下：
    主  文
原判決撤銷。
乙○○無罪。
    理  由
壹、證據能力方面：
    按被告以外之人於審判外之言詞或書面陳述，除法律有規定
    者外，不得作為證據，刑事訴訟法第159條固定有明文，惟
    被告以外之人於審判外之陳述，雖不符同法第159條之1至之
    4規定，而經當事人於審判程序同意作為證據，法院審酌該
    言詞陳述或書面陳述作成時之情況，認為適當者，亦得為證
    據；又當事人、代理人或辯護人於法院調查證據時，知有第
    159條第1項不得為證據之情形，而未於言詞辯論終結前聲明
    異議者，視為有前項之同意，同法第159條之5亦定有明文。
    查本判決所引用之下列各項證據方法之證據能力，被告及檢
    察官於本院準備程序時均表示無意見，並同意作為證據，且
    於本院審理中調查證據時，知有刑事訴訟法第159條第1項不
    得為證據之情形，亦未於言詞辯論終結前聲明異議，且本院
    審酌該等證據作成之客觀情況均無不當，並無不宜作為證據
    之情事，則依刑事訴訟法第159條之5之規定，認均具有證據
    能力，合先敘明。
貳、實體方面：
一、公訴意旨略以：被告乙○○於民國98年2月14日上午8時50分
    許，因與告訴人甲○○發生行車糾紛，竟基於毀棄損壞之犯
    意，先以其所駕駛之自小客車駛向快車道與慢車道間的分隔
    島，以阻擋甲○○所騎乘之機車向前行進，待甲○○機車在
    後緊靠其自小客車時，再故意以將自小客車煞停之方式，致
    甲○○所騎乘之機車自後撞擊乙○○之自小客車，造成機車
    之面板及左前方向燈損壞，致令不堪使用，足以生損害於甲
    ○○，因認被告涉犯刑法第354條之毀棄損壞罪嫌等語。
二、按犯罪事實應依證據認定之，無證據不得認定犯罪事實；不
    能證明被告犯罪者，應諭知無罪之判決，刑事訴訟法第154
    條第2項、第301條第1項分別定有明文。次按事實之認定，
    應憑證據，如未能發現相當證據，或證據不足以證明，自不
    能以推測或擬制之方法，以為裁判基礎；所謂認定犯罪事實
    之證據，係指足以認定被告確有犯罪行為之積極證據而言，
    而認定犯罪事實所憑之證據，雖不以直接證據為限，間接證
    據亦包括在內，然而無論直接或間接證據，其為訴訟上之證
    明，須於通常一般人均不致有所懷疑，而得確信其為真實之
    程度，始得據之為有罪之認定，倘其證明尚未達到此一程度
    ，而有合理懷疑存在時，事實審復已就其心證上理由予以闡
    述，敘明其如何無從為有罪之確信，因而為無罪之判決，尚
    不得任意指為違法，最高法院29年上字第3105號、40年臺上
    字第86號、76年臺上字第4986號等判例要旨供參。又依刑事
    訴訟法第161條第1項之規定，檢察官就起訴之被告犯罪事實
    ，應負提出證據及說服之實質舉證責任。倘其所提出之證據
    ，不足為被告有罪之積極證明，或其指出證明之方法，無從
    說服法院以形成被告有罪之心證，基於無罪推定之原則，自
    應為被告無罪判決之諭知，最高法院92年臺上字第128號判
    例意旨參照。末按告訴人之告訴，係以使被告受刑事訴追為
    目的，是其陳述是否與事實相符，仍應調查其他證據以資審
    認。被害人就被害經過所為之陳述，其目的在於使被告受刑
    事訴追處罰，與被告處於絕對相反之立場，其陳述或不免渲
    染、誇大，其供述證據之證明力仍較與被告無利害關係之一
    般證人之陳述為薄弱。從而，被害人就被害經過之陳述，除
    須無瑕疵可指，且須就其他方面調查又與事實相符，亦即仍
    應調查其他補強證據以擔保其指證、陳述確有相當之真實性
    ，而為通常一般人均不致有所懷疑者，始得採為論罪科刑之
    依據，最高法院52年臺上字第1300號判例、95年度臺上字第
    6017號判決意旨足資參照。
三、訊據被告乙○○堅詞否認有何故意毀損告訴人機車之犯行，
    辯稱：係因前方有一部公車突然放慢速度，伊才會跟著放慢
    速度，並非故意煞停，伊之後亦有停車下來查看車損情形，
    但認為伊的車子已屬舊車，想息事寧人，沒有追究，才未記
    下告訴人機車車號，沒想到告訴人騎車離開後居然自行提出
    告訴等語。
四、檢察官認被告犯毀損罪，無非以告訴人甲○○之指訴，佐以
    被告自承與告訴人有行車糾紛，故意擋住告訴人前行，雙方
    當時仍在糾紛中，衡情，確有故意停下車輛之可能及告訴人
    提出之車損照片2張、送修單據1紙等為其論據。
五、惟查：
（一）被告乙○○固承認於98年2月14日上午8時50分許，駕駛車
      牌號碼7Q—4460號自小客車，沿臺中市○○路往市區○○
      ○○○道行駛，行經臺中市○○路與文心路口之慢車道時
      ，適告訴人甲○○騎乘車牌號碼HK6—398號機車與其同向
      行駛，其在未先閃方向燈之情況下，逕行略為靠左行駛，
      以致壓迫到甲○○所騎乘之機車行駛，甲○○乃對乙○○
      按鳴喇叭，導致雙方起言語衝突等語（參見98年度他字第
      1368號卷第13頁、本院卷第47頁背面、第48頁筆錄），惟
      被告迭自警、偵訊及本院審理時，均堅詞否認有何毀損他
      人物品之犯意，故意放慢速度突然煞車，造成後方之告訴
      人甲○○所騎乘之機車煞車不及，自後追撞其所駕駛之上
      開自小客車而使告訴人該機車受損之情事，始終一致辯稱
      ：係因前方有一部公車突然煞車放慢速度，伊才會跟著放
      慢速度，並非故意煞停等語（參見98年度發查字第23號卷
      第5頁警詢筆錄、同他字卷第3頁、第12頁、第13頁偵訊筆
      錄、本院第48頁審理筆錄）甚明。
（二）告訴人甲○○雖一再指訴：被告係故意放慢速度突然煞停
      ，造成後方伊所騎乘之機車煞車不及，自後追撞乙○○所
      駕駛之自小客車，造成伊所騎乘之機車面板及左前方向燈
      損壞，致令不堪使用云云，惟觀以告訴人甲○○歷次指訴
      ，均僅立於告訴人身分供述，未曾以證人身分具結擔保其
      供述內容為真實，經本院以證人身分傳訊其到庭，亦經合
      法傳喚無故未到庭，此有其送達證書1紙及本院審理期日
      報到單1份在卷可參（附於本院卷第42頁、第45頁），因
      告訴人之告訴，係以使被告受刑事訴追為目的，其就被害
      經過所為之陳述，目的在於使被告受刑事訴追處罰，與被
      告處於絕對相反之立場，其陳述或不免渲染、誇大，其供
      述證據之證明力仍較與被告無利害關係之一般證人之陳述
      為薄弱，況且其陳述未曾經過具結，本院無法遽採，仍應
      調查其他證據以資審認。
（三）本件案發地點係位於臺中市○○路與文心路口交會之臺中
      港路2段71號愛買購物中心前之中港路往巿區○○○○道
      上，此為告訴人所自承，核與被告供述內容相符，並有道
      路交通事故現場圖、交通事故調查報表各1份在卷可稽（
      附於同發查卷第8頁、第9頁），佐以此地點於案發時間，
      乃臺中巿交通繁忙、車流量大之處，公車亦會行駛於慢車
      道上以利乘客上下車，此乃社會週知之事，被告辯稱：當
      時係因前方公車突然煞車，伊不得已跟著煞車，並非故意
      放慢車速，造成後車追撞，難認悖於常理。況且告訴人亦
      自承：伊與被告當時在臺中巿中港路與文心路口之中港路
      慢車道上，往火車站（巿區）方向，前方有一臺國光客運
      ，伊沒辦法繼續往前行駛，就放慢車速要讓被告先走，被
      告在伊前方突然緊急剎車，伊就撞上他了等語（參見同他
      字卷第3頁筆錄、第13頁筆錄、同發查卷第10頁交通事故
      談話紀錄），可徵，被告一再辯稱：其前方有大客車行駛
      等語，應屬實情。雖告訴人指訴：被告故意煞車時，其前
      方已經淨空，被告還踩煞車，顯然是故意云云。惟前已述
      及，本件案發地點係臺中市○○路○段71號愛買購物中心
      前之中港路往巿區○○○○道上，因事發當時該路段車流
      量大，路況壅塞，又係在機車行進之慢車道上，因機車車
      身輕巧流暢，騎士於慢車道上流竄之情形不少，衡情，大
      客車甚至自小客車欲迅速駛離，實有其難度，告訴人既知
      前方有大客車行進中，又稱被告前方淨空沒有車子之後才
      故意煞車云云，容有渲染、誇大之處。
（四）佐以被告右後車身與告訴人騎乘之上開機車發生碰撞後，
      被告確實有下車查看一情，為被告迭次供承在卷，而告訴
      人亦供明：被告向前開了一段距離，有停車查看自己的車
      尾有無車損等語（參見同發查卷第11頁交通事故談話紀錄
      、同他字卷第3頁筆錄），可徵，碰撞事故發生時，被告
      確實有下車查看其前開自小客車車損情形甚明。果被告係
      故意煞車欲造成後車即告訴人之上開機車因追撞受損，其
      在知悉目的達成情形下，理應趕緊駛離現場，豈有下車查
      看己身車損狀況，讓後車之告訴人追上自己理論之理!機
      車流暢易操控，現場又位於慢車道上，自小客車反而不易
      迅速駛離，前已敘明，而該中港路往巿區○○○○道，沿
      路車流輛大、號誌多，慢車道上之車輛多半設有禁止左轉
      快車道標誌，此為週知之事實，告訴人稱：被告下車查看
      後，就上車離開，伊追不上云云，難認與經驗法則相合。
      因告訴人並未當場與被告理論，而係於同日下午3時5分許
      ，自行前往報案一情，有上開道路交通事故現場圖上報案
      時間欄記載情形可證，則告訴人為何不在被告下車查看當
      時立即追上前理論，反而於同日下午3時5分許才自行前往
      警局報案，足啟人疑竇。被告所駕駛上開自小客車屬舊車
      ，有其車損照片5張在卷可參（附於同發查卷第15至第17
      頁），被告辯稱：伊之後有停車下來查看車損情形，但認
      為伊的車子已屬舊車，想息事寧人，沒有追究，才未記下
      告訴人機車車號等語難認有何與常理相違之處，足堪憑採
      。又依現場路況，因適值上班尖峰時間、車流量大，告訴
      人亦自承：當時旁邊的人在開車，大家都趕去上班等語（
      參見同他字卷16頁筆錄）亦可徵上情。從而，被告於事故
      發生當時，為免路況擁擠，或釀成更大意外事故，未立即
      停車，而係往前繼續行駛一下才下車查看，難認悖於情理
      ，尚無法僅因被告未在遭碰撞之當下，立即停車，理直氣
      壯，要求告訴人下車停留現場，報警到場處理，甚至於當
      場要求告訴人致歉之舉動，而係繼續前往些許距離後，才
      停車下來察看，亦未記下告訴人之車牌號碼等情即遽予推
      論被告當時應係有刻意煞停之動作，導致告訴人所騎乘之
      機車煞車不及而自後追撞之情形，始會當場不對告訴人進
      行追究甚明。
（五）另依據臺中巿警察局肇因分析研判係認為，本件乃告訴人
      騎乘機車未注意車前狀況，此有道路交通事故調查報表在
      卷可稽（附於同發查卷第9頁）。
（六）被告固然與告訴人間前有因會車口角糾紛，然尚難據此即
      推論被告會因此而生故意毀損告訴人車輛之犯意，因動力
      車輛事故常伴隨人身之傷害，此乃至明之理，且後車又是
      機車，騎士未受車身安全庇護，稍有碰撞即易因人身倒地
      而受傷，被告乃國光客運職業駕駛司機，為其所自承，更
      應理解上情，被告豈有僅因會車糾紛生氣情形下，即故意
      煞車讓後車追撞而招致可能之人身傷害、己身工作不保等
      更嚴重結果之理!且在交通尖峰時期，被告果故意如此而
      為，後車並非僅告訴人騎乘之機車而已，豈不造成更大事
      故，則被告之主觀犯意實非單純之故意毀損足以涵蓋，故
      被告一再辯稱：伊不可能如此做等語，並無不足憑採之處
      。
六、綜上所述，本院因查無其他積極證據足資證明被告有何故意
    毀損犯行，公訴人就被告聲請簡易判決處刑事實所提之證據
    ，未達於通常一般人均不致有所懷疑，而得確信為真實的程
    度。原審就被告為有罪之認定，並予科刑，尚有未洽。上訴
    人即臺灣臺中地方法院檢察署檢察官以原審量刑太輕，並無
    理由；上訴人即被告上訴意旨否認犯罪，並據此指摘原判決
    此部分不當，求予撤銷改判，為有理由，應由本院將原判決
    撤銷。又檢察官聲請簡易處刑之案件，本院於審理後，認應
    為無罪判決之諭知者，應適用通常程序審判之，刑事訴訟法
    第452條、第451條之1第4項但書第3款定有明文，是本院管
    轄第二審之合議庭自應將原判決撤銷，改依通常程序為第一
    審諭知被告無罪之判決。
據上論斷，依刑事訴訟法第452條、第451條之1第4項但書第3款
、第455條之1第1項、第3項、369條第1項前段、第364條、第301
條第1項，判決如主文。
本案經檢察官丙○○到庭執行職務。
中    華    民    國    99    年    1    月    20    日
                  刑事第七庭審判長法  官  王邁揚
                                  法  官  林美玲
                                  法  官  黃賢婷
以上正本證明與原本無異。
如不服本判決應於收受送達後10日內向本院提出上訴書狀，並應
敘述具體理由；其未敘述上訴理由者，應於上訴期間屆滿後20日
內向本院補提理由書（均須按他造當事人之人數附繕本）「切勿
逕送上級法院」。
                                  書記官  江美琪
中    華    民    國    99    年    1     月    20    日

司法院資訊處製作；財團法人民間司法改革基金會備份。
